臺灣高雄地方法院刑事判決　　　　　　　　　　　　　九十年度交訴字第二一六號
　　公　訴　人　臺灣高雄地方法院檢察署檢察官
　　被　　　告　甲○○
　　選任辯護人　徐建光律師
　　　　　　　　蘇精哲律師
　　　　　　　　許惠珠律師
右列被告因業務過失致死案件，經檢察官提起公訴（九十年度偵字第一七七四九號）
，本院判決如左：
    主  文
甲○○從事業務之人，因業務上之過失致人於死，處有期徒刑壹年。
    事  實
一、甲○○考領有職業大客車駕駛執照，其受僱於陸陸通運有限公司（下稱陸陸公司
    ），乃以駕駛營業用大客車為業，為從事駕駛業務之人。於民國九十年九月六日
    上午十一時五十分許，駕駛陸陸公司所有車牌號碼ＹＹ─○○七號營業用大客車
    ，沿高雄市○○區○○路由北向南方向行駛，在該路與中正一路口停紅燈後，原
    應注意行車前，須詳細檢查雨刮確實有效，且於汽車行駛時，駕駛人應注意車前
    狀況及兩車併行之間隔，隨時採取必要安全措施，而依當時天候雨，並無不能注
    意雨刮損壞之情形及其時日間自然光線無不能注意車前狀況及兩車併行間隔之情
    事，竟疏於注意及此，於燈號轉為綠燈時，即貿然行駛，致其所駕駛之營業用大
    客車右側擦撞其右前側同方向傅金妹所騎乘之車牌號碼ＰＪＦ—三一六號重型機
    車，傅金妹人車倒地後，傅金妹頭部並因而捲入甲○○駕駛之營業用大客車右後
    車輪輪框內，頭部遭壓砸致顱骨骨折破裂，當場死亡。
二、案經高雄市政府警察局苓雅分局移送台灣高雄地方法院檢察署檢察官偵查起訴。
    理  由
一、訊據被告甲○○矢口否認有為右揭犯行，辯稱：當時伊所駕駛之營業用大客車係
    行駛在澄清路北向南之內側快車道，其大客車右後輪並未輾過被害人傅金妹，其
    行駛起步前並未看到被害人傅金妹行駛於其大客車之右後方，且伊與被害人中間
    還停有一部拖板車，待澄清路燈號轉為綠燈時，伊即向前行駛，並沒有撞到被害
    人，而警方自伊所駕駛車輛右後輪後方車體內凹空間車壁上採集到被害人之檢體
    ，係其他車輛輾過被害人噴濺到伊所駕之大客車上云云。經查：
    （一）證人趙宏儒證述：「我當時在中正一路往鳳山方向等候綠燈通行，看見在
          我左側方向正遇綠燈通行，（由）澄清路往國泰路（由北向南）有一部遊
          覽車啟動行駛發生【碰】一聲時，就看見一位機車騎士倒下，遊覽車繼續
          往國泰路行駛，我立即前往肇事地點看倒下傷者，並請行駛經過之騎士記
          下遊覽車之車牌號碼ＹＹ─○○七，我到車禍現場看見傷者腦漿溢出到在
          外車道與路邊線中央，立即以行動電話報警處理」等語屬實（詳警卷第五
          頁背面），核與道路交通事故調查報告表、車禍現場證人與死者相關位置
          草圖、相驗案件初步調查報告表及交通事故談話紀錄表相符（警卷第一五
          至二四頁）。而該傷者嗣經檢察官相驗確定為被害人傅金妹，亦有相驗屍
          體證明書、驗斷書各一份（相驗卷第七至一四頁）及現場照片十四幀在卷
          可按（警卷第二六至三二頁），被告就上開各節均不爭執，堪信為真實。
          被告雖辯稱趙宏儒於偵查時先證稱：未注意被告之車子在澄清路內車道或
          外車道等語（見相驗卷第三頁背面、第四頁九十年九月六日訊問筆錄）；
          嗣又證述：被害人當時在機車道，而被告之車子是在靠機車道之外側車道
          等語（詳偵卷第一二頁背面九十年十一月二十日訊問筆錄），故證人趙宏
          儒之證詞前後不一，且其於案發較遠之九十年十一月二十日反而肯定證稱
          被告駕駛之車輛在外側快車道，其證詞顯與經驗法則有違，難為被告不利
          之認定云云。惟證人趙宏儒於本件車禍發生當日下午二時三十分許，即於
          高雄市政府警察局苓雅分局福德二所證述：「（肇事時遊覽車與死者相關
          位置？遊覽車位置？及相關車輛位置？）遊覽車位置在澄清路由北向南外
          側車道，死者位置在外車道與路邊線中央‧‧‧內車道被遊覽車擋住沒有
          看見是什麼車輛」等語屬實（詳警卷第五頁背面、第六頁），是證人趙宏
          儒於車禍發生後最接近之時點，所製作之筆錄載明被告駕駛之大客車，乃
          行駛在澄清路外側之快車道，其後證詞雖有出入，惟與其最初之證述尚無
          不同，故難據此而否定證人趙宏儒證詞之真正。
    （二）另警方自被告所駕駛之上開大客車右後輪後方車體內凹空間車壁上採集到
          之疑似檢體，經ＤＮＡ比對與被害人傅金妹血液相符，有高雄市政府警察
          局九十年九月十一日高市警鑑字第五二四五八號鑑驗書（警卷第一一至一
          四頁）及檢體照片十一幀（警卷第三九至四四頁）在卷可稽。被告雖辯稱
          ：該大客車之右後輪、右後輪之擋泥板及右後輪軸承等位置上均未採到任
          何檢體，如輪胎直接輾壓頭部所濺出之被害人檢體，必會大量黏在大客車
          上，絕不可能僅在五處有檢體，故應係被告駕駛大客車右方車輛之左輪輾
          壓到被害人頭部，濺起之檢體噴到被告車輛後輪附近，因大客車輪胎附近
          在行駛中產生熱氣，檢體遇到熱氣因而上升黏附在右後輪後方車體內凹空
          間車壁上云云。惟查被告駕駛之大客車，於行經肇事地點後，復沿國泰路
          經官校走鳳林路到大寮鄉○○路路旁停放，業經被告自承在卷（本院卷第
          四○頁）；高雄市政府警察局刑事鑑識中心於當日下午三時許，始尋至該
          車，惟因附近找不到保養場可架高車輛，遲至晚間七時許才將車輛帶至保
          養場進行第一次勘查，亦有該中心股長楊振予證述在卷（本院卷第三九頁
          ）及刑案現場勘查報告在卷可按。而車禍發生當天，高雄縣鳳山地區之降
          雨量乃為一百五十八‧五公釐，自早上的四時至十一時之降雨量為五十二
          公釐，故肇事地點至前開停車地點之路面勢必相當濕滑，又當天十二時至
          下午三時之降雨量為七十公釐，下午四時至七時之降雨量為三十七‧五公
          釐，有交通部中央氣象局九十一年二月十五日中象參字第九一○○七三九
          號函附高雄氣象站、鳳山自動雨量站九十年九月份逐日逐時降雨量資料一
          份在卷可佐（本院卷第八四至八六頁）。可知被告駕駛之大客車於肇事地
          點至停車地點之路面既然濕滑，且至警方刑事鑑識人員於當天下午三時許
          尋獲該車時，短短三小時內，即降下七十公釐之雨量，至當天晚間七時勘
          查該車止，又降下三十七‧五公釐之雨量，如謂其大客車之右後輪、右後
          輪之擋泥板及右後輪軸承等位置上之被害人檢體，經過大雨之沖刷而不復
          尋得，亦與經驗法則無違，故被告辯稱：如輪胎直接輾壓頭部所濺出之被
          害人檢體，必會大量黏在大客車上云云，雖於邏輯上可為如此之推論，惟
          就當天客觀之環境而言，尚非必然如此，從而此部分之辯解，尚不足採。
          至於在被告駕駛車輛之右後輪後方車體內凹空間車壁上所採得之被害人檢
          體，乃呈點放射狀，且該車壁之隔板與地面成垂直角度，亦經本院勘驗屬
          實，有本院九十年十二月十九日勘驗筆錄及警方採得之檢體照片在卷可稽
          （本院卷第一一、一二頁，警卷第三九至四四頁），依該檢體所附著之位
          置而言，尚不可能為其他車輛噴濺所致，此亦經專業鑑定人員楊振予證述
          在卷（本院卷第四○頁）。故被告辯稱該五處檢體，應係被告駕駛大客車
          右方車輛之左輪輾壓到被害人頭部，濺起之檢體噴到被告車輛後輪附近，
          因大客車輪胎附近在行駛中產生熱氣，檢體遇到熱氣因而上升黏附在右後
          輪後方車體內凹空間車壁上云云，乃屬被告臆測之詞，亦無足取。
    （三）又證人乙○○即事故發生時坐在被告駕駛車輛內之乘客雖證述：「當時我
          坐在車上右側第二個座位‧‧‧雨勢不大，我們的方向是澄清路往國泰路
          ‧‧‧我們是停在內車道，我當時注意到有拖車在外車道行駛在我們車旁
          」等語（詳警卷第七頁背面）；嗣其於偵查及本院審理時亦證述大致相符
          （詳相驗卷第三一頁、本院卷第九八頁），惟亦證述伊不是高雄人，不知
          路如何走，伊有問被告要如何開，被告說要直走等語（本院卷第九八頁）
          ，惟經本院隔離訊問：「（該路口【即肇事路口】有何特別事物讓你可以
          記憶？）被告有跟我說，路口旁邊是國軍醫院。」、「（你有否跟證人陳
          曜賢介紹肇事地點旁是國軍醫院？）被告：沒有」、「（證人乙○○有否
          問你要直行、右轉、左轉？被告：沒有」等語屬實（本院卷第九九頁）。
          雖不得以二人之說詞有出入，而逕認證人乙○○之證詞不可採，蓋人之記
          憶畢竟有限，本院於事發後半年所為之訊問（九十年三月六日之訊問筆錄
          ），尚難苛求證人乙○○鉅細靡遺陳述清楚，惟被告既係從高雄市○○路
          停車場載證人乙○○上車，沿樂仁路走到底左轉建國路，再右轉澄清路至
          肇事地點，業據被告於本院審理陳述明確（本院卷第二六頁），途中顯然
          會經過許多紅綠燈路口，證人乙○○既非高雄本地人，而被告於肇事地點
          復未告知證人乙○○路旁為國軍醫院，則證人乙○○上述證稱停在內車道
          ，旁邊復有拖車之情事，極有可能於上開路段任何路口產生，且證人亦證
          述伊未聽到任何碰撞聲及未看到被害人等語屬實（警卷第七頁、本院卷第
          九九頁），故本院認為上開證人乙○○之證詞，不足為有利被告之認定。
          從而被告駕駛之大客車乃係行駛於澄清路之外側快車道，並非如證人陳曜
          賢所述，係行駛在內側快車道，該大客車與被害人機車之間，亦無拖板車
          存在。
    （四）再就被害人所乘之機車前輪蓋右側、右側大燈外側邊線、右前腳踏處外側
          、右後腳踏處外側、右後照鏡外側、右煞車桿、排氣管下方均有明顯之刮
          擦痕（詳刑事鑑識卷第二冊照片），應為該機車側倒造成連續性刮擦痕；
          又該機車左側大燈及其外側邊緣、左煞車桿、左照後鏡外緣、車前置物箱
          左下側外緣、左前側腳踏處外側、機車單腳車撐、左後腳踏處後方外緣、
          機車車撐外側、機車齒輪傳動皮帶外蓋、左側小燈下方、前輪蓋右側，均
          有明顯之刮擦痕，左前大燈鬆脫（詳刑事鑑識卷第二冊照片）；另該機車
          左側倒地車頭朝西，駕駛人傅金妹伏倒於澄清路北向南直行中正路口外線
          快車道外側斑馬線前方路面，此見事禍現場草圖及現場照片（詳警卷第一
          八、二六至二八頁）。故本件事故應係該機車左照後鏡先經其左側行進車
          輛擦撞，致鏡面外翻，造成機車連同駕駛人即被害人因撞擊側倒、滑行。
    （五）綜上所述，本院認為本件車禍應為被害人騎乘之機車行駛前進不久，被告
          駕駛之大客車行駛於澄清路外側快車道之際，因右前側之雨刮故障，此經
          前開刑事鑑識人員於事故發生之當晚鑑定屬實，有該報告及照片二幀附卷
          可稽，且當時乃為雨天，故被告駕駛之大客車除因疏未注意車前狀況，且
          未保持適當之間隔，復因視線受雨刮故障之故，致大客車車身擦撞被害人
          之機車，使得人車倒地，被害人頭部並因而捲入被告駕駛大客車右後車輪
          輪框內，導致被害人頭部遭壓砸破裂因而死亡。
二、按行車前應注意須詳細檢查雨刮確實有效；又汽車行駛時，駕駛人應注意車前狀
    況及兩車併行之間隔，並隨時採取必要之安全措施，道路交通安全規則第八十九
    條第一款、第九十四條第三項分別定有明文。查被告既考領有職業大客車駕駛執
    照，對於前揭規定自知之甚詳，其於九十年九月六日上午十一時五十分許，駕駛
    車牌號碼ＹＹ─○○七號營業用大客車，沿高雄市○○區○○路由北向南方向行
    駛，在該路與中正一路口停紅燈後，原應注意行車前，須詳細檢查雨刮確實有效
    ，且於汽車行駛時，駕駛人應注意車前狀況及兩車併行之間隔，隨時採取必要安
    全措施，而依當時天候雨，並無不能注意雨刮損壞之情形及其時日間自然光線無
    不能注意車前狀況及兩車併行間隔之情事，竟疏於注意及此，於燈號轉為綠燈時
    ，即貿然行駛，致其所駕駛之營業用大客車右側擦撞其右前側同方向傅金妹所騎
    乘之車牌號碼ＰＪＦ—三一六號重型機車之情事，除詳如前述外，尚有道路交通
    事故調查報告表在卷可參，是被告甲○○駕駛前開營業用大客車之行為，已有過
    失，至為灼然；而被害人傅金妹復因上開擦撞致人車倒地後，傅金妹頭部並因而
    捲入甲○○駕駛之營業用大客車右後車輪輪框內，頭部遭壓砸致顱骨骨折破裂，
    當場死亡，亦經高雄地方法院檢察署檢察官督同法醫師相驗屬實，並製有勘驗筆
    錄、相驗屍體證明書、驗斷書附卷可證，被告過失駕駛行為與被害人之死亡，具
    有相當因果關係，亦屬顯然，從而本件事證已明確，被告犯行堪可認定。
三、至於財團法人成大研究發展基金會就本件交通事故所為之鑑定結果，雖認為被告
    駕駛之營業大客車，沿高雄縣澄清路往國泰路北向南行駛，行駛在內側快車道，
    被害人騎乘機車，亦沿澄清路往國泰路北向南行駛，騎乘在外側快車道，在等紅
    燈時，被告之營業大客車停在某輛車後面，綠燈啟動後，可能因為前行車欲左轉
    堵住被告之營業大客車前進方向之緣故，被告便由內側快車道變換至外側快車道
    欲前進通過路口，沒有料到此時右側車身擦撞被害人之機車，致造成被害人死亡
    等語，有該會九十一年九月二十五日（九一）成大研基建字第二一○六號函附鑑
    定意見書在卷可參（本院卷第一四五至一七九頁）。該鑑定意見固非無見，惟縱
    觀全卷，尚無實證據以說明被告之營業大客車於肇事路口前尚有某輛車存在，從
    而該鑑定意見，本院尚難逕以全部採信，併此敘明。
四、按被告係受僱於陸陸公司，以駕駛營業用大客車為業，而肇事營業大客車乃為陸
    陸公司所有之事實，除經被告同事乙○○於警訊時證述在卷外（警卷第七頁背面
    ），且有被告提出之在職證明一紙為證，另本院復調取前開大客車之車籍資料核
    閱屬實，有高雄市監理處九十一年七月十六日高市監二字第○九一○○○九六四
    六號函附車牌號碼ＹＹ─○○七號營業用大客車車籍資料在卷可佐，故被告為從
    事駕駛業務之人。核被告所為，係犯刑法第二百七十六條第二項之罪。爰審酌被
    告以駕車為業，本應特別注意行車安全，惟其疏於注意本件車禍之肇事因素，致
    使被害人死亡，造成被害人家屬永難彌平之傷痛，本應重懲，惟念其五年內尚無
    前科，素行尚非不良，有台灣高等法院被告全國前案紀錄表在卷可稽，且其願賠
    償新台幣二百九十萬元，實因與被害人家屬就賠償金額無法取得共識，致未能達
    成和解（詳本院卷第二○○頁），及犯罪所生之危險、損害、犯罪後之態度等一
    切情狀，量處如主文所示之刑。
五、據上論斷，應依刑事訴訟法第二百九十九條第一項前段，刑法第二百七十六條第
    二項，罰金罰鍰提高標準條例第一條前段，判決如主文。
本案經檢察官陳建和到庭執行職務。
中      華      民      國      九十一      年      十二    月    五    日
                                  臺灣高雄地方法院交通法庭
                                      法  官    吳為平
右正本證明與原本無異。
如不服本判決，應於判決送達後十日內，向本院提出上訴狀。
                                      書記官    曾秀鳳
中      華      民      國      九十一      年      十二    月    五    日
